臺灣臺東地方法院民事裁定
110年度家聲字第43號
聲  請  人  潘清祥  
非訟代理人  蔡勝雄律師（法律扶助）
相  對  人  潘漢文  
非訟代理人  廖頌熙律師（法律扶助）
上列當事人間請求給付扶養費事件，本院裁定如下：
    主  文
聲請駁回。
程序費用由聲請人負擔。
　　理  由
一、聲請意旨略以：聲請人現年近65歲，且為中度身心障礙之人
    ，此有身心障礙證明可參，現無工作，僅有一閒置空地約35
    坪，無其他財產及收入，屬於不能以自己之財力維持自己之
    生活者。本欲向主管機關申請低收入戶補助，卻因有子女可
    履行對聲請人之扶養義務，無法順利通過低收入戶之審核，
    而相對人潘漢文為聲請人之子，對聲請人負有扶養義務，卻
    未給付扶養費予聲請人，爰以行政院主計總處家庭收支調查
    所統計臺東縣地區108年平均每人月消費支出新臺幣（下同
    ）17,457元為據，請求相對人按月給付聲請人扶養費17,457
    元。並聲明：相對人應自民國110年4月1日起至聲請人死亡
    之日止，按月於每月10日給付聲請人扶養費17,457元。如有
    一期遲延或未為給付，其後六期視為亦已到期。
二、相對人則以：聲請人與相對人之母葉素敏雖係約於相對人就
    讀國小二年級始辦理離婚，惟聲請人自相對人5歲時起即離
    家出走，迄相對人成年時止，聲請人均未對相對人盡扶養義
    務，情節重大，故依民法第1118條之1規定，請求免除相對
    人對於聲請人之扶養義務等語置辯。
三、按直系血親相互間互負扶養之義務，民法第1114條第1款定
    有明文。次按受扶養權利者有下列情形之一，由負扶養義務
    者負擔扶養義務顯失公平，負扶養義務者得請求法院減輕其
    扶養義務：㈠對負扶養義務者、其配偶或直系血親故意為虐
    待、重大侮辱或其他身體、精神上之不法侵害行為；㈡對負
    扶養義務者無正當理由未盡扶養義務；受扶養權利者對負扶
    養義務者有前項各款行為之一，且情節重大者，法院得免除
    其扶養義務，民法第1118條之1第1項、第2項亦有明定。
四、經查：
  ㈠聲請人主張相對人為其子，聲請人領有中度身心障礙證明，
    現無工作，名下雖有財產，但不能維持生活等情，業據提出
    兩造戶籍謄本、親屬系統表及中華民國身心障礙證明影本（
    見本院卷第3至5及25頁）為證，且為相對人所不爭執，堪以
    認定。
　㈡經本院職權調取聲請人財產所得明細資料，其107及108年給
    付總額均為零，名下財產有房屋1筆、土地2筆及車齡約34年
    之汽車1輛，財產總額為304,045等情，有聲請人之稅務電子
    閘門財產所得調件明細表附卷可稽（見本院卷第14及15頁）
    ；另經向臺東縣政府函查聲請人之個人福利資源歸戶資料，
    聲請人身心障礙生活補助核定年月為110年1月至同年12月，
    發放金額為每月5,065元，有臺東縣政府110年5月21日府社
    救字第1100106637號函暨所附個人福利資源歸戶查詢存卷可
    參（見本院卷第40至41頁），堪認聲請人確已無工作謀生之
    能力，且名下財產亦不足以維持生活。
  ㈢聲請人為相對人之父親，無收入，亦無足以維持自己之生活
    之財產，相對人依法固有扶養照護聲請人之義務，然相對人
    辯稱聲請人於相對人5歲時離家出走，此後未曾給付相對人
    扶養費，且聲請人並無任何正當理由可不予扶養相對人，請
    求免除對聲請人之扶養義務等語，為聲請人所不爭執，是相
    對人抗辯聲請人自其幼年時即完全未盡人父之責，無正當理
    由未盡扶養義務，應可採信。
  ㈣本件相對人自幼年時即未受聲請人妥善照顧，聲請人從未負
    起身為人父應盡之扶養義務，時至今日，縱父子至親，亦形
    同陌路，其情節自不得謂非重大。從而，相對人抗辯得依民
    法第1118條之1第2項規定，免除其扶養聲請人之義務，洵屬
    有據。
五、綜上所述，聲請人無正當理由對相對人未盡扶養義務，且情
    節重大，堪以認定。是聲請人請求相對人應按月給付其扶養
    費，為無理由，應予駁回。
六、依家事事件法第97條，非訟事件法第21條第2項，民事訴訟
    法第78條，裁定如主文。
中　　華　　民　　國　　110 　年　　8 　　月　　3 　　日
                  家事法庭  法  官　康文毅
以上正本係照原本作成。
如不服本裁定，應於裁定送達後10日內，向本院提出抗告狀（附
具繕本），並應繳納抗告費新臺幣1,000元。
中　　華　　民　　國　　110 　年　　8 　　月　　3 　　日
                            書記官　高竹瑩